【裁判字號】    89,苗小,143
【裁判日期】    890913
【裁判案由】    清償借款
【裁判全文】
臺灣苗栗地方法院小額民事判決  八十九年度苗小字第一四三號
    原      告  富邦人壽保險股份有限公司
    法定代理人  丁○○
    送達代收人  乙○○
    訴訟代理人  乙○○
    被      告  甲○○
    訴訟代理人  丙○○
右當事人間請求清償借款事件，本院判決如左：
    主      文
被告應給付原告新臺幣玖仟壹佰陸拾陸元，及自民國八十九年五月四日起至清償日止
，按週年利率百分之五計算之利息。
訴訟費用新臺幣伍佰貳拾貳元由被告負擔。
本判決得假執行。
    事實及理由
一、原告聲明：求為判決如主文所示。
二、事實摘要：
    原告起訴主張：被告原為原告公司之保險業務員，前於民國八十七年十二月間招
    攬保單號碼為Ｚ000000000—一之保險契約，並因此而預借現金新台幣
    （下同）一萬一千三百五十一元，嗣前開保險契約無效應不得預先支佣，詎被告
    竟拒不返還上開預借之現金，迄被告於八十八年三月間離職後仍有招攬保險契約
    ，經核算被告尚有佣金收入二千一百八十五元未領取，爰將被告積欠之借款扣除
    應給付被告之佣金收入後，被告尚積欠九千一百六十六元之借款未返還，原告復
    於同年二月十七日以郵局存證信函通知被告償還亦未獲置理，爰依借貸之法律關
    係，訴請被告給付上開積欠金額及自支付命令送達翌日（即八十九年五月四日）
    起至清償日止，按週年利率百分之五計算之利息。而被告則以：其固有積欠原告
    借款尚未償還情事，惟於八十八年三月一日因原告內部聯繫作業有誤，致其無故
    遭受解雇而尚失招攬保險資格，詎因原告未及時告知其遭解聘之事，復受理被告
    於同年月二十六日所招攬之二件保險契約，嗣經被告向原告公司苗榮通訊處查詢
    ，並以郵局存證信函向原告表達異議，原告公司同意其自同年九月間重新續聘，
    因被告於無故遭解聘期間尚有招攬保險契約之佣金收入迄未領取，且前開尚未領
    取之佣金收入非僅二千一百八十五元，爰以原告所積欠被告之佣金收入與應償還
    原告之借款債務相抵銷等語，資為抗辯。
三、法院之判斷：
(一)查本件原告主張被告前因招攬保險契約，向其預借現金一萬一千三百五十一元迄
    未清償之事實，業據其提出與所述相符之甲○○預借佣金未沖銷明細表、郵局存
    證信函各一件為證，且為被告所不爭執，自堪信原告此部分之主張為真實。
(二)本件原告另主張被告固有二千一百八十五元之佣金收入迄未領取，惟經扣除後，
    被告尚積欠原告九千一百六十六元借款之事實，業據其提出業務員領薪明細查詢
    表及業務員計績計佣明細查詢表各一件為證。至被告雖辯稱其未領取之佣金收入
    非僅二千一百八十五元云云。惟按原告對於自己主張之事實已盡證明之責後，被
    告對其主張，如抗辯其不實並提出反對之主張者，則被告對其反對之主張，亦應
    負證明之責，此為舉證責任分擔之原則，最高法院著有十八年上字第二八五五號
    判例可資參照。經查，原告將被告嗣後所招攬之各該保險契約之保單號碼、保費
    及佣金均詳列於業務員計績計佣明細查詢表，經核被告尚未領取之佣金收入確為
    二千一百八十五元，此有前開查詢表及業務員領薪明細查詢表等件附卷足稽，至
    被告所提苗榮通訊輔導處意外險契約受理日報表記載其於八十八年三月二十六日
    所招攬之二件保險契約之佣金收入，亦已詳載於前開查詢表內而經扣除，此外，
    被告就其所辯尚未領取之佣金收入非僅二千一百八十五元云云，並未能舉證以實
    其說，自難遽為其有利之認定，揆諸前開說明，應認其前開所辯尚不足採，則原
    告上開主張堪信為實在。
(三)從而，原告依借貸之法律關係，訴請被告給付積欠借款九千一百六十六元及自支
    付命令送達翌日（即八十九年五月四日）起至清償日止，按週年利率百分之五計
    算之利息，於法自無不合，所訴應予准許。
(四)本件屬小額訴訟，爰依民事訴訟法第四百三十六條之二十之規定，應依職權宣告
    假執行。
據上論結，本件原告之訴為有理由，依民事訴訟法第四百三十六條之二十三、第四百
三十六條第二項、第七十八條、第四百三十六條之二十，判決如主文。
中      華      民      國    八十九    年      九      月      十三    日
                                  臺灣苗栗地方法院苗栗簡易庭
~B法      官  高  敏  俐
右為正本係照原本作成。
如對本判決上訴，須於判決送達後廿日內向本院提出上訴狀。
~B法院書記官  陳  蕙  楠
中      華      民      國    八十九    年      九      月      十三    日


司法院資訊處製作；財團法人民間司法改革基金會備份。
